---
title: "dplyr_tutorial"
author: "Johan Junkka"
date: "October 5, 2015"
output: html_document
---

# Dplyr

```{r}

library(dplyr)

# ladda skel 15 för att komma åt data ()
# install.packages("http://capa.ddb.umu.se/cedar15/Data/skel15_0.4.tar.gz", repos = NULL, type = "source")
library(skel15)
```

```{r}
data(package = "skel15")
```

Vad har vi för data att arbeta med?

Två dataset

Data sets in package ‘skel15’:

obs                                Event histories
person                             Person

## Titta på data

Om vi vill titta på dataset "person" kommer alla variabler att skrivas ut i consollen. För att undvika detta kan vi byta class på objektet person till tbl_df

```{r}
person <- tbl_df(person)
```

```{r}
obs <- tbl_df(obs)
```

Nu skrivs endast de första 10 raderna ut. 

## Filter

Låt oss endast titta på kvinnor födda efter 1800

```{r}
filter(person, KON == 2, FODDAT %/% 10000 > 1800)
```

## Arrangerar


arrangerade efter födelsedatum 


```{r}
arrange(person, FODDAT)
```

arrangerade i descending order efter födelsedatum

```{r}
arrange(select(person, ID, KON, FODDAT), desc(FODDAT))
```


Använda pipes `%>%`

data %>% select %>% arrange

```{r}
person %>% 
  select(ID, KON, FODDAT) %>% 
  arrange(desc(FODDAT))
```

Hur många unika individer finns i observations datat?

```{r}
n_obs <- obs %>% select(id) %>% distinct() %>% nrow()
```

Vi kan anta att detta stämmer övers med unika individer i person datas

## Test

Vi kan testa detta antagande

```{r}
library(testthat)
n_person <- nrow(person) -1 
expect_equal(n_obs, n_person)

```

## group by och summarise

```{r}
mothers <- obs %>% 
  select(mid, id) %>% 
  group_by(mid) %>% # gruppera efter moder
  summarise(
    barn = unique(id)  %>% length() # antalet unika individer per mor = barn
  )
```

Dubbel kolla resultatet manuellt 

```{r}
obs %>% filter(mid == 95) %>% 
  select(id, mid) %>% 
  group_by(mid) %>% # gruppera efter moder
  summarise(
    barn = unique(id)  %>% length() # antalet unika individer per mor = barn
  )
```

Kontrollera visuellt

```{r}
ggplot(mothers, aes(barn)) + geom_histogram()

range(mothers$barn)
```

```{r}
mothers %>% filter(barn > 30)
```

Resultat är att vi har barn utan kända mödrar (mid == NA)

```{r}

mothers <- obs %>% 
  filter(!is.na(mid)) %>% 
  select(mid, id) %>% 
  group_by(mid) %>% # gruppera efter moder
  summarise(
    barn = unique(id)  %>% length() # antalet unika individer per mor = barn
  )
```



```{r}
ggplot(mothers, aes(barn)) + geom_histogram()

range(mothers$barn)
```

Finns det ett mönster i bland de barn som inte hade något mid?

Plocka ut alla barn dör mid == NA

```{r}
no_mother <- obs %>% 
  filter(is.na(mid)) %>% 
  select(birthdate, id) %>% 
  distinct() %>% 
  mutate(mother = FALSE)

have_a_mother <- obs %>% 
  filter(!is.na(mid)) %>% 
  select(birthdate, id) %>% 
  distinct() %>% 
  mutate(mother = TRUE)
```

Kombinera datat

```{r}
d <- rbind(no_mother, have_a_mother)
```

Inspikera visuelt

```{r}
ggplot(d, aes(birthdate, fill = mother)) + geom_histogram() + facet_grid(mother~.)
```


## Join

## Uppgift

1. änka änkling och livslängd?
1. vilket data?
2. vilka variabler
